【裁判字號】    97,訴,1820
【裁判日期】    980227
【裁判案由】    違反槍砲彈藥刀械管制條例
【裁判全文】
臺灣高雄地方法院刑事判決              97年度訴字第1820號
公  訴  人  臺灣高雄地方法院檢察署檢察官
被      告  丙○○
                    （現於台灣高雄第二監獄另案執行中）
            甲○○
                    （現於高雄監獄另案執行中）
上2 人共同
指定辯護人  郭蔧萱（義務辯護）律師
上列被告因違反槍砲彈藥刀械管制條例案件，經檢察官提起公訴
（97年度偵字第29186 號），本院判決如下：
    主    文
丙○○犯非法寄藏可發射子彈具有殺傷力之改造手槍罪，累犯，
處有期徒刑年貳月，併科罰金新台幣伍萬元，罰金如易服勞役
，以新臺幣壹仟元折算壹日。扣案如附表編號一、二所示之改造
手槍壹把、子彈貳顆，均沒收。
甲○○無罪。
    事    實
一、丙○○前於民國（下同）86年間因（廢止前）肅清煙毒條例
    、殺人未遂及違反陸海空軍刑法案件，經臺灣臺南地方法院
    以86年度訴第1357號、87年度訴字第787 號判決，各判處有
    期徒刑3 年2 月、8 年，及因逃亡案件，經國防部南部軍事
    法院判決判處有期徒刑4 月均確定，並經定應執行刑11年6
    月確定，於87年1 月2 日入監執行，而於91年10月23日因縮
    刑假釋出監，嗣假釋期間再因施用毒品案件送強制戒治執行
    完畢，且遭撤銷假釋後，執行上開假釋殘刑4 年又23日，於
    96年11月19日縮刑期滿執行完畢，翌（20）日出監。詎仍不
    知悔改，丙○○明知槍、彈係槍砲彈藥刀械管制條例所列管
    之物，未經許可不得持有，竟基於寄藏改造手槍、子彈之犯
    意，由丙○○於96年12月間某日時許，在高雄縣彌陀鄉與梓
    官鄉交界處某信鴿協會附近，自同縣梓官鄉真實姓名年籍資
    料不詳之「蔡芳輝」成年男子（起訴書所植綽號「阿昌」應
    予更正）受交付，而為其保管如附表所示具殺傷力之改造手
    槍1 把（含彈匣1 個）及改造子彈3 顆，藏放於其上開文安
    路住處。嗣於97年10月14日上午8 時30分許，欲前往高雄縣
    燕巢鄉財團法人義大醫院前，丙○○取出上開槍彈出門供防
    身之用，而將上開槍彈置於右邊褲袋內，隨即由不知情之甲○○（詳下述）騎乘之車牌號碼號P5F-597 重型機車搭載出
    發，行經高雄縣岡山鎮○○路與民族路口時，因2 人未戴安
    全帽為警攔查，發現丙○○有閃躲跡象，認有可疑而觸碰其
    腰際時，因而查獲，當場扣得如附表所示之槍、彈。
二、案經高雄縣政府警察局岡山分局移送臺灣高雄地方法院檢察
    署檢察官偵查起訴。
    理    由
壹、證據能力部分：
    本判決理由所援用之證據資料（含供述證據及非供述證據）
    ，被告、公訴人於本院言詞辯論終結前，對其證據能力均不
    爭執（參本院1 卷第62頁），本院審酌上開證據之作成，並
    無違法或不當情形，且與本案待證事實相關，適當作為證據
    ，依刑事訴訟法第159 條之5 第2 項、第1 項之規定，認均
    有證據能力。
貳、被告丙○○論罪部分：
一、上揭事實，業據被告丙○○於警詢、檢察官偵訊及本院審理
    中坦承不諱，核與證人甲○○於警詢、偵訊之證述相符，堪
    認屬實，並有移送機關之扣押筆錄、扣押物品收據及目錄表
    、扣押物品清單、槍枝初步檢視報告書及槍彈照片11紙、查
    獲現場照片4 紙在卷可稽，且有改造手槍1 把（含彈匣1 個
    ）、子彈3 顆（試射後剩餘2 顆）扣案足憑。且查：
  (一)扣案如附表所示之物經送鑑驗結果，編號1 之改造手槍1 把
    ，認係仿義大利貝瑞塔BERETTA 廠1934型半自動手槍製造之
    槍枝，換裝土造金屬槍管而成之改造手槍（槍枝管制編號：
    0000000000號），擊發功能正常，可供擊發適用子彈使用；
    編號2 之子彈3 顆，認均非制式子彈，由金屬彈殼組合8.0
    ±0.5MM 金屬彈頭而成，經採樣1 顆試射，可擊發，具有殺
    傷力等情，有內政部警政署刑事警察局98年1 月23日刑鑑字
    第0980000224號函附槍彈鑑定書1 份及照片6 紙在卷足參（
    參本院卷第97、98頁）在卷可徵。
  (二)再被告丙○○於本院審理時坦承：伊之前被查獲時說上開槍
    彈是1 個「阿昌」的人交給伊，這是隨便說的，槍枝實際是
    梓官鄉人蔡芳輝拿給伊的，伊從小就認識他，他於96年12月
    間，在彌陀鄉與梓官鄉交界處信鴿協會處拿給伊，叫伊要保
    管，要用時再拿出來給他等語明確（參本院卷第111 反頁）
    ，參以被告所住之高雄縣彌陀鄉，與其所稱託寄人「蔡芳輝
    」住所為同縣梓官鄉，二地有毗鄰之地緣關係，復係從小舊
    識，當無誣陷之必要；且被告丙○○前無持有、製造、販賣
    槍枝、子彈等前科，有台灣高等法院被告前案紀錄表在卷足
    參，而無論寄藏或持有槍彈犯罪，所犯罪刑相當，當無飾卸
    之動機，是其上開供述，堪以採信。從而，起訴書就此部分
    認被告丙○○係非法持有，尚有誤會，合予敘明。
  (三)又被告及指定辯護人雖辯稱：被告丙○○係在警方攔檢未戴
    安全帽，尚未發現其持有上開槍彈時，主動拿出交給警方，
    就此有自首之情形云云。惟證人即查獲警員乙○○於本院審
    理時具結證稱：伊當時巡邏勤務到現場，開始是發現被告2
    人都未戴安全帽，攔下後發現他們都有毒品前科，後來伊盤
    查甲○○時，坐後面之丙○○有閃躲之動作，伊等覺得怪怪
    的，所以才盤查；伊有碰觸丙○○身體，發現他身上有硬物
    ，想可能是刀子或槍枝之類東西，才請他把東西拿出來；伊
    叫丙○○拿東西出來之前，丙○○並沒有說要交什麼東西給
    伊等語明確（參本院卷第107 反、108 頁）；顯見，被告並
    未主動將其持有上開槍彈之事實，於有犯罪偵查職權之警員
    發現前告知並交出，而是待警員發覺其未戴安全帽攔檢，因
    其有閃躲動作認為行跡可疑，進而觸碰其身體發覺有可疑為
    槍械之硬物，顯可疑為犯罪人，依刑事訴訟法第88條第3 項
    第2 款之規定，命其交出身上之物，被告始自其右邊口袋取
    出上開槍彈，因而查獲，是應無刑法第62條自首規定之適用
    ，併此敘明。
  (四)綜上所述，附表所示之可發射子彈具有殺傷力改造手槍、子
    彈，確係被告丙○○所非法寄藏，其上開自白，核與卷內積
    極證據相符，洵堪採信，被告前揭犯行，事證明確，堪以認
    定，應予依法論科。
二、按寄藏與持有，均係將物置於自己實力支配之下，僅寄藏必
    先有他人之持有行為，而後始為之受寄代藏而已，故寄藏之
    受人委託代為保管，其保管之本身，亦屬持有，不過，此之
    持有係受寄之當然結果（參最高法院74年台上字第3400號判
    例意旨）。本件被告丙○○於本院審理時供承：是「蔡芳輝
    」於上開時地將附表所示之改造手槍、子彈交給伊保管，「
    蔡芳輝」要使用時再拿出來等情明確，則被告丙○○顯係為
    「蔡芳輝」受寄代藏占有之意思而持有，究非出於為自己保
    管之意思，自應以非法寄藏論罪。核被告所為，係違反槍砲
    彈藥刀械管制條例第8 條第4 項之非法寄藏可發射子彈具有
    殺傷力之改造手槍罪、第12條第4 項之未經許可寄藏具殺傷
    力之子彈罪。且被告自96年12月間某日起至97年10月14日查
    獲止，其寄藏行為均在繼續狀態中，至被查獲時始為行為之
    終了，僅各論以一罪；其係以一寄藏行為，同時觸犯上開未
    經許可寄藏改造手槍、子彈2 罪，為想像競合犯，依刑法第
    55 條 前段，應從一重之非法寄藏可發射子彈具有殺傷力之
    改造手槍罪論處。又被告丙○○有事實欄所示之論罪科刑之
    前科紀錄，於96年11月19日有期徒刑執行完畢，有台灣高等
    法院被告前案紀錄表在卷足參，其於5 年以內再故意犯本件
    有期徒刑以上之罪，構成累犯，依刑法第47條第1 項規定，
    應予加重其刑。
三、爰審酌改造手槍、子彈屬於高度危險物品，被告丙○○未經
    許可，非法寄藏改造手槍、子彈，對於他人之身體、生命及
    社會治安構成危險，對於社會秩序造成潛在之不安，實屬不
    該，復係累犯，惡性非輕；惟念及其並未持以另犯他罪，犯
    後坦承全部犯行、態度尚可，頗有悔意，暨其素行、智識程
    度、生活狀況、犯罪之動機、目的、手段等一切情狀，量處
    如主文所示之刑，就併科罰金部分，並諭知易服勞役之折算
    標準，以資懲儆。
四、扣案如附表編號1 所示之改造手槍1 把（含彈匣1 個，槍枝
    管制編號：0000000000號），編號2 之子彈3 顆（經試射1
    顆，剩餘2 顆），屬於槍砲彈藥刀械管制條例第4 條第1 項
    第1 款、第2 款規定之管制物，均係禁止非法寄藏之違禁物
    ，依刑法第38條第1 項第1 款規定，併應諭知均沒收（試射
    1 顆後彈殼毋庸沒收）。
、被告甲○○無罪諭知部分：
一、公訴意旨另以：被告甲○○於上開時地騎乘車號P5F-597 號
    重型機車，搭載丙○○（如上述）前往高雄縣燕巢鄉財團法
    人義大醫院時，因未戴安全帽，經員警攔檢盤查而自丙○○
    右邊褲袋內，取出如附表所示之槍、彈，因而扣獲。因認被
    告甲○○涉犯槍砲彈藥刀械管制條例第8 條第4 項之未經許
    可持有具殺傷力之改造手槍罪、第12條第4 項之未經許可持
    有具殺傷力之子彈罪嫌等語。
二、公訴意旨認被告甲○○涉犯上開罪嫌，無非以：被告甲○○
    於警、偵訊之供述、被告丙○○（就被告甲○○部分）於警
    、偵訊之證述、移送機關之扣押筆錄、扣押物品目錄表各1
    份，及上開槍彈之鑑定書、查獲照片4 紙，資為論據。惟訊
    據被告甲○○堅決否認有持有（寄藏）上開槍彈之犯行，辯
    稱：當天伊要到義大醫院喝美沙冬治療，丙○○也要去戒毒
    ，他說沒有車，伊才順路載他去，因沒有戴安全帽，經警攔
    檢，且伊有毒品前科才遭警搜身，不知道丙○○身上為何有
    槍彈，槍彈來源不知道，伊沒有持有（寄藏）槍彈等語。
三、經查：
  (一)本件就員警於上開時地，發現被告甲○○騎乘機車搭載被告
    丙○○均未戴安全帽，而執行攔檢，且被告丙○○經警盤檢
    後自其身上右邊褲袋內取出，因而查獲上開改造手機1 把、
    子彈3 顆等情，並不爭執，且有上開扣押筆錄、扣押物品目
    錄表、槍彈鑑定書各1 份，及查獲之照片4 紙在卷可稽，固
    堪認實情。惟尚不得僅因警自同行搭載之被告丙○○身上查
    獲上開槍彈，率即推認被告甲○○亦參與共同持有（寄藏）
    上開槍彈，而推認其有非法持有上開槍彈之犯行。
  (二)再證人即丙○○（就被告甲○○部分）於本院審理時具結證
    稱：伊因以前發生車禍尚未和解，當天想到怕被人找到，即
    攜帶上開槍彈出門，插在伊腰際褲袋裡；伊與甲○○一起出
    發時，他沒有問伊為何腹部腰際有凸起，且當天伊穿汗衫寬
    縮的，衣服很寬沒辦法看出有凸起；伊被警員攔檢前也沒有
    告訴甲○○說伊有帶槍彈，是警察搜身體後才叫伊交出槍彈
    ；之前伊拿到該槍彈時，並未告訴過甲○○等語明確（參本
    院卷第106 至107 反頁），從而，即無法認定被告甲○○有
    事前知悉丙○○有持有（寄藏）上開槍彈之事實。再證人乙○○亦於本院審理時證稱：甲○○身上並未查獲東西，當丙○○拿槍出來時，甲○○沒有反應，他說不知道丙○○有攜
    帶槍彈等語明確（參本院卷第108 正反頁），上開二者證述
    參核相符；再參酌機車駕駛人，如其出發前即與後座者共同
    持有違禁物，遇前方有警攔查時惟恐受檢查獲，通常會立即
    轉向逃逸，此為一般人正常反應，而本件證人乙○○亦證述
    被告甲○○被攔檢時，後座之丙○○有閃躲之動作（參理由
    貳一(三)），對照可看出被告甲○○立即停車受檢並無閃躲、
    逃逸之跡象，且表現鎮定正常等情，參核以觀，堪認其並無
    持有（寄藏）上開扣案槍彈之犯意、犯行屬實。是其上開所
    辯，與卷內積極證據及經驗法則相符，堪予採信。
  (三)又卷內並無何證據證明被告甲○○於「蔡芳輝」在將上開槍
    彈交予被告丙○○時在場目睹，或被告丙○○平日有告知寄
    藏或當日出發前有出示上開槍彈等情，則起訴意旨就被告甲○○部分，即無從認其有無故持有（寄藏）上開槍彈之犯行
    。此外，檢察官並未具體指明被告甲○○如何持有、寄藏上
    開槍彈，並舉出證據方法供本院調查審認，即無法為此事實
    之認定。
四、綜上所述，本件檢察官所舉積極證據，尚不足使本院採信被
    告甲○○有未經許可持有具有殺傷力改造手槍之犯行，尚有
    合理之懷疑存在，無法為此事實之認定。此外，復查無其他
    積極證據足認被告甲○○有公訴意旨所指犯行，被告甲○○
    既未經證明犯罪，揆諸首揭規定及說明，自應為無罪之諭知
    。
據上論斷，應依刑事訴訟法第299 條第1 項前段、第301 條前段
，槍砲彈藥刀械管制條例第8 條第4 項、第12條第4 項，刑法第
11條前段、第55條、第47條第1 項、第42條第3 項、第38條第1
項第1 款，判決如主文。
本案經檢察官丁○○到庭執行職務。
中    華    民    國    98    年    2     月    27    日
                刑事第十九庭  審判長法  官  林水城
                                    法  官  羅立德
                                    法  官  李昆南
以上正本證明與原本無異。
如不服本判決應於收受判決後10日內向本院提出上訴書狀，並應
敘述具體理由。其未敘述上訴理由者，應於上訴期間屆滿後20日
內向本院補提理由書(均須按他造當事人之人數附繕本)「切勿逕
送上級法院」。
中    華    民    國    98    年    2     月    27    日
                                    書記官  黃美玲
附表：（扣案之槍枝、子彈）
┌──┬────┬──────────┬─────┬────┐
│編號│名  稱  │型式或功能          │ 鑑定結果 │ 備  註 │
├──┼────┼──────────┼─────┼────┤
│1.  │改造手槍│仿義大利貝瑞塔BERET │認具殺傷力│應予沒收│
│    │1 把（含│TA廠1934型半自動手槍│違禁物    │        │
│    │彈匣1 個│之改造手槍，擊發功能│          │        │
│    │，槍枝管│正常，可供擊發適用子│          │        │
│    │制編號：│彈。                │          │        │
│    │00000000│                    │          │        │
│    │09）    │                    │          │        │
├──┼────┼──────────┼─────┼────┤
│2   │子彈3顆 │由金屬彈殼組合8.0 ±│認具殺傷力│剩餘2 顆│
│    │        │0.5MM 金屬彈頭而成  │違禁物    │均應沒收│
│    │        │非制式子彈          │試射1 顆  │        │
└──┴────┴──────────┴─────┴────┘
附錄本案論罪之法條：
槍砲彈藥刀械管制條例第8 條第4項
未經許可，持有、寄藏或意圖販賣而陳列第1 項所列槍枝者，處
3 年以上10年以下有期徒刑，併科新臺幣700 萬元以下罰金。
第1 項至第3 項之未遂犯罰之。
槍砲彈藥刀械管制條例第12條第4 項
未經許可，持有、寄藏或意圖販賣而陳列子彈者，處5 年以下有
期徒刑，併科新台幣3百萬元以下罰金。


司法院資訊處製作；財團法人民間司法改革基金會備份。
